【裁判字號】    89,訴,1394
【裁判日期】    900226
【裁判案由】    返還借款
【裁判全文】
臺灣板橋地方法院民事判決  八十九年度訴字第一三九四號
    原      告  乙○○
    被      告  甲○○
右當事人間請求返還借款等事件，本院判決如左：
    主      文
被告應給付原告新台幣壹佰柒拾萬元及自民國八十九年六月二十一日起至清償日止，
按週年利率百分之五計算之利息。
訴訟費用由被告負擔。
本判決第一項關於被告應給付原告新台幣柒拾萬元及自民國八十九年六月二十一日起
至清償日止按週年利率百分之五計算之利息部分，得假執行；其餘部分，於原告以新
台幣拾肆萬元為被告供擔保後，得假執行。
    事      實
甲、原告方面：
  一、聲明：求為判決如主文第一項所示。並陳明願供擔保請准宣告假執行。
  二、陳述：
    (一)原告原名施國商，於民國八十四年八月九日改名為乙○○，與被告以前在台北
      縣三重市某公司服務時為同事，當時原告亦住在公司附近並略有積蓄，為被告
      得知，八十三年六月一日被告以生意上需款甚急，向原告借款新台幣 (下同)
      一百萬元週轉，並以彼此係朋友請以二分利息支付，原告亦欣然同意，於六月
      一日當天早上及晚上各以五十萬元共一百萬元在被告蘆洲家中交予被告，此有
      被告於八十三年六月一日電腦打字之借據上蓋章定於八十四年一月一日還清，
      並親書身分證統一編號之借據二紙足稽。被告又於八十四年十月十日再親書延
      後一年八個月返還之借據一紙「茲本人甲○○收到向乙○○借款新台幣一百萬
      元，並定每月十日以前付二萬元利息，於民國八十五年八月十日前還清本息」
      可憑，被告利息均按期以現金支付，嗣後並交付其姊姜翠云簽發八十六年一月
      十日至八十八年一月十日面額各為二萬元之支票支付利息並均兌現，以後即不
      按期繳付利息，經原告一再催請又於八十八年六月一日、同年六月十五日、同
      年七月十二日各電匯二萬元至原告帳戶，八十九年三月十六日又以客票十五萬
      一千七百五十元支付各逾期之利息，但自八十九年一月十日起迄今即未再支付
      利息，爰依消費借貸之法律關係請求被告清償借款一百萬元及自支付命令送達
      之翌日起至清償日止，按週年利率百分之五計算之利息。
    (二)八十五年九月十日及同年十一月七日被告又以需款為由請原告幫忙以每月一分
      利息 (即七千元) 再向原告調借二十元及五十萬元共為七十萬元，而簽發 (並
      蓋指印) 八十八年十一月五日及八十六年六月三十日到期、面額各為二十萬元
      及五十萬元之本票二紙支付，因此時被告前借之一百萬元之每月二萬元利息付
      息正常，原始方同意再借，每月七千元之利息被告均以現金交付至八十八年年
      底，自八十九年一月迄今亦不再支付分文利息，爰依票據之法律關係請求被告
      給付票款七十萬元及自支付命令送達之翌日起至清償日止，按週年利率百分之
      五計算之利息。
    (三)對被告抗辯所為之陳述：
    １、被告所言不實，兩造間並無被告所說協議書的協議。被告所述自八十六年一
        月二十日至八十八年一月二十日間二十五張各二萬元的支票，原告確有收到
        ，並已兌現，但這些支票是支付利息的，被告完全沒有還本金。
    ２、被告於八十四年十月十日所書立之借據於八十五年八月十日到期後，原告向
        告催討一百萬元借款，被告不還本金，但表示口頭願意每個月付二萬元利息
        ，故才交付二十五張各二萬元之支票。
  三、證據：提出戶籍登記簿影本一件、借據三紙、本票二紙為證。
乙、被告方面：
    被告未於最後言詞辯論期日到場，惟據其前到庭所為陳述其聲明及陳述如左：
  一、聲明：求為判決駁回原告之訴。
  二、陳述：伊在八十一年間向原告借款一百萬元，每個月給原告二萬元利息，支付
      到八十五年，這段期間伊有時候有多餘的錢也會還原告一部分本金，到八十五
      年伊總共還了本金三十萬元。在八十五年十月、十一月份雙方有協議，所以伊
      重新簽發二張本票給原告，一張五十萬元、一張二十萬元，當時協議由伊每個
      月用開支票方式還二萬元本金，利息部分就不用再付，只要還七十萬元的本金
      就好。當時雙方有寫協議書，伊和原告各持有一份，但伊持有的那一份搬家的
      時候遺失，協議書上面有約定這七十萬元本金攤還完後，之前的借據、本票都
      作廢。當時是約定從八十六年一月開始還，伊以伊姊姜翠云名義簽發之面額各
      二萬元之支票二十五張交給原告，因為當時伊姊姜翠云的支票簿只有二十五張
      支票，支票之付款人為華南銀行總行儲蓄部，支票號碼自ＴＢ0000000
      至ＴＢ0000000，發票日是自八十六年一月二十日至八十八年一月二十
      日，每月二十日各一張。其餘二十萬元是上開二十五張支票兌現後，伊用匯款
      的方式給原告，伊陸陸續續給了原告加起來將近有三十萬元，伊已還清借款。
    理      由
一、本件原告原起訴依消費借貸之法律關係請求被告清償借款一百萬元及七十萬元，
    共計一百七十萬元及自支付命令送達之翌日起至清償日止，按週年利率百分之五
    計算之利息。嗣於九十年一月四日言詞辯論期日，就其中請求七十萬元及自支付
    命令送達之翌日起至清償日止按週年利率百分之五計算之利息部分，變更訴訟標
    的，改依票據之法律關係請求 (嗣原告復於九十年一月十二日提出準備書狀主張
    變更訴訟標的，該準備書狀已於九十年一月二十九日送達於被告) ，經核原告於
    訴訟之初即已提出該部分之本票二紙，故其所為訴之變更應不甚礙被告之防禦及
    訴訟之終結，依民事訴訟法第二百五十五條第一項但書第七款規定，應予准許。
    又被告經合法通知，未於最後言詞辯論期日到場，核無民事訴訟第三百八十六條
    各款所列情事，爰依原告聲請，由其一造辯論而為判決。
二、原告起訴主張：被告於八十三年六月一日以生意上需款甚急向伊借款一百萬元週
    轉，伊於六月一日當天早上及晚上各以五十萬元共一百萬元在被告蘆洲家中交予
    被告，雙方約定於八十四年一月一日還清，並以月息二分支付利息。嗣被告又於
    八十四年十月十日再親書延後一年八個月返還之借據一紙，承諾於每月十日付二
    萬元利息，於八十五年八月十日前還清本息。被告原均按期以現金支付利息，嗣
    後並交付其姊姜翠云簽發八十六年一月十日至八十八年一月十日面額各為二萬元
    之支票支付利息，以後即不按期繳付利息，經伊一再催請，被告雖陸續支付各逾
    期之利息，但自八十九年一月十日起迄今即未再支付利息，爰依消費借貸之法律
    關係請求被告清償借款一百萬元及自支付命令送達之翌日起至清償日止，按週年
    利率百分之五計算之利息。又被告於八十五年九月十日及同年十一月七日又以需
    款為由向伊調借二十元及五十萬元共為七十萬元，約定以月息一分支付利息，被
    告並分別簽發到期日為八十八年十一月五日及八十六年六月三十日、面額各為二
    十萬元及五十萬元之本票二紙，被告均以現金支付每月利息七千元至八十八年年
    底，自八十九年一月迄今亦不再支付利息，爰依票據之法律關係請求被告給付票
    款七十萬元及自支付命令送達之翌日起至清償日止，按週年利率百分之五計算之
    利息等語。被告則以：伊在八十一年間向原告借款一百萬元，每個月給付原告二
    萬元利息，支付到八十五年，這段期間伊有時候有多餘的錢也會還原告一部分本
    金，到八十五年伊總共還了本金三十萬元。嗣於八十五年十月、十一月間雙方有
    協議，故伊重新簽發二張本票給原告，一張五十萬元、一張二十萬元，當時協議
    由伊每個月用開支票方式還二萬元本金，只須還七十萬元的本金就好，利息部分
    不用再付。當時雙方有寫協議書，協議書上面有約定這七十萬元本金攤還完後，
    之前的借據、本票均作廢，伊和原告各持有一份，但伊持有的那一份搬家的時候
    遺失。當時是約定從八十六年一月開始還，伊以伊姊姜翠云名義簽發之面額各二
    萬元之支票二十五張交給原告，發票日是自八十六年一月二十日至八十八年一月
    二十日，每月二十日各一張，其餘二十萬元是上開二十五張支票兌現後，伊用匯
    款的方式給原告，伊陸陸續續給了原告加起來將近有三十萬元，伊已還清借款等
    語置辯。
三、原告主張被告於八十三年六月一日被告向伊借款一百萬元，雙方約定被告應按月
    給付二萬元利息，嗣被告又於八十四年十月十日再親書延後還款之借據，約定於
    八十五年八月十日前還清本息。又被告復於八十五年九月十日、同年十一月七日
    分別簽發到期日為八十八年十一月五日及八十六年六月三十日、面額各為二十萬
    元及五十萬元之本票二紙交付予原告等情，為被告所不爭執，且有原告提出之借
    據三紙、本票二紙為證，以上事實堪信為真實。
四、本件兩造所爭執者為：被告抗辯伊至八十五年時已陸續還清本金三十萬元，嗣雙
    方於八十五年十月、十一月間有簽立協議書，約定伊只須再分期還清七十萬元本
    金即可，利息部分則不必再付，伊而因簽發上開二紙面額各為二十萬元、五十萬
    元之本票，協議書上亦有約明俟七十萬元本金攤還完後，之前的借據、本票均作
    廢。嗣伊自八十六年一月起陸續給付原告之七十餘萬元即係用以償還本金，伊已
    還清借款等語，原告則否認有上揭事實。按當事人主張有利於己之事實者，就其
    事實有舉證之責任，民事訴訟法第二百七十七條前段有明文規定。查被告就其上
    揭主張，並未舉證以實其說，自難採信，從而，被告既不能證明其已有償還該一
    百萬元本金之事實，堪信原告主張被告尚積欠其一百萬元借款乙節，應屬實在。
五、次按本票之發票人所負責任與匯票承兌人同，而匯票付款人於承兌後負付款責任
    ，票據法第一百二十一條、第五十二條第一項分別定有明文。查本件原告所持有
    由被告簽發之系爭二紙本票既均已屆到期日，而被告之上揭辯詞又非可採，依法
    原告自得向被告請求給付本票票款共七十萬元。
六、綜上所述，原告依消費借貸之法律關係請求被告清償借款一百萬元，及依票據之
    法律關係請求被告給付票款七十萬元，合計請求一百七十萬元，及自支付命令送
    達之翌日即八十九年六月二十一日起至清償日止，按週年利率百分之五計算之法
    定遲延利息，洵屬正當，應予准許。
七、本件就被告應給付票款，即應給付七十萬元及自八十九年六月二十一日起至清償
    日止按週年利率百分之五計算之利息部分，係命清償票據上債務，應依職權宣告
    假執行。其餘原告勝訴部分，其陳明願供擔保聲請宣告假執行，核無不合，爰酌
    定相當擔保金額准許之。
據上論結，本件原告之訴為有理由，依民事訴訟法第三百八十五條第一項前段、第七
十八條、第三百八十九條第一項第四款、第三百九十條第二項，判決如主文。
中      華      民      國    九十      年      二      月    二十六    日
                                  臺灣板橋地方法院民事第二庭
~B法  官  戴嘉清
右為正本係照原本作成。
如對本判決上訴，須於判決送達後二十日內向本院提出上訴狀。
中      華      民      國    九十      年      三      月      五      日
~B書記官  李宏明


司法院資訊處製作；財團法人民間司法改革基金會備份。
